臺灣板橋地方法院刑事裁定　　　　　　96年度交聲字第916 號
原處分機關　交通部公路總局台北區監理所
異 議　人
即受處分人　大專實業股份有限公司
代　表　人　謝鄭淑真
代　理　人　甲○○
上列受處分人因違反道路交通管理處罰條例案件，對於交通部公
路總局台北區監理所中華民國95年10月17日以北監自裁字裁40-Z
CD011988號違反道路交通管理事件裁決書所為之裁決處分不服，
聲明異議，本院裁定如下：
    主      文
原處分撤銷。
大專實業股份有限公司不罰。
    理      由
一、原處分意旨略以：甲○○於民國95年8 月22日下午3 時6 分
    許，駕駛異議人即受處分人所有車牌號碼０２２２─ＱＢ號
    自小客車，沿台76線八卦山隧道東向行駛，途經該路段東向
    28.3公里處時，因有「汽車行駛高速公路速度超過規定最高
    速限（未滿20公里）」之違規，經逕行舉發，填具國道公路
    警察局第三警察隊中興分隊95年9 月15日公警局交字第ZCD0
    11988 號舉發違反道路交通管理事件通知單，原處分機關於
    95年10月17日依道路交通管理處罰條例第33條第1 項第1 款
    、第63條第1 項等規定，裁處新台幣（下同）3,000 元罰鍰
    ，並記違規點數一點，異議人於95年10月30日聲明異議等情
    。
二、異議意旨則以：甲○○確實於前開時、地，駕駛異議人所有
    之系爭自小客車超速，經警逕行舉發，惟該路段速限為每小
    時70公里，異議人僅超速4 公里，應有寬容值，原處分不當
    ，應予撤銷等語。
三、法院之判斷：
（一）按汽車行駛於高速公路、快速公路或設站管制之道路，不
      遵使用限制、禁止、行車管制及管理事項之管制規則而有
      行車速度超過規定之最高速限或低於規定之最低速限者，
      處汽車駕駛人新台幣三千元以上六千元以下罰鍰，並記違
      規點數一點，道路交通管理處罰條例第33條第1 項第1 款
      、第63條第1 項第1 款分別定有明文。
（二）查甲○○於前開時、地，駕駛異議人所有之系爭自小客車
      超速4 公里，經警逕行舉發等事實，為異議人所不否認，
      並有舉發違反道路交通管理事件通知單附卷可佐，應堪信
      為真實。
（三）按行為人有駕駛汽車行車速度超過規定之最高時速未逾十
      公里情形，而未嚴重危害交通安全、秩序或發生交通事故
      ，且情節輕微，以不舉發為適當者，交通勤務警察或依法
      令執行交通稽查任務人員得對其施以勸導，免予舉發，違
      反道路交通管理事件統一裁罰基準及處理細則第12條第1
      項第11款定有明文。考其立法目的，在避免機器操作誤差
      （包含測速照相機器本身之誤差、操作人員使用之誤差、
      超速車輛儀表板顯示之誤差等），於超速情節輕微、未損
      及公共利益、未嚴重危害交通安全等情形下，賦予執法之
      交通勤務警察或依法令執行交通稽查任務人員行政裁量權
      ，得實施勸導代替舉發，以杜爭議。是異議人主張該路段
      速限為時速70公里，伊超速4 公里，應有寬容值等情，尚
      非無據。
（四）又行政行為，非有正當理由，不得為差別待遇；行政行為
      ，應以誠實信用之方法為之，並應保護人民正當合理之信
      賴，行政程序法第6 條、第8 條分別定有明文。本件舉發
      單位國道公路警察局第三警察隊函覆稱：有關長隧道執行
      超速行為未超過最高速限10公里者，得施以勸導免予舉發
      之規定，係自95年9 月16日起施行，惟本案違規時間為95
      年8 月22日，超過最高速限4 公里，本隊製單舉發，於法
      尚稱允當云云。審酌違反道路交通管理事件統一裁罰基準
      及處理細則第12條第1 項第12款關於實施勸導代替舉發之
      規定，於95年9 月14日修正公布（刪除同條項但書關於長
      度在四公里以上之隧道不在此限之規定），自95年9 月16
      日起施行，此為舉發單位職務上所明知，竟仍於該規定實
      施前一日即95年9 月15日開單舉發，顯見舉發單位係刻意
      規避前開規定，趕在該規定生效前，針對可能免予舉發之
      違規事件開單舉發，有違行政程序法所定之正當法律程序
      原則甚明。
（五）綜上所述，原處分機關未查，遽予裁罰，尚有未洽。異議
      人聲明異議為有理由，應將原處分撤銷，另諭知異議人不
      罰。
四、據上論斷，應依道路交通管理處罰條例第87條第2 項、道路
    交通案件處理辦法第20條，裁定如主文。
中    華    民    國    96    年    9     月    14    日
                  刑事第六庭  法  官  林鈺琅
上正本證明與原本無異。
如不服本裁定應於送達後五日內向本院提出抗告狀。
                              書記官  林蔚然
中    華    民    國    96    年    9     月    14    日
